最高法院刑事判決　　　　　　九十四年度台上字第一八二九號
　　上　訴　人　甲○○
　　　　　　　　　　　　號
上列上訴人因偽造文書案件，不服台灣高等法院台南分院中華民
國九十四年一月十八日第二審更審判決（九十三年度上更(一)字第
五五一號，起訴案號：台灣台南地方法院檢察署九十二年度偵字
第四七七八號），提起上訴，本院判決如下：
    主  文
上訴駁回。
    理  由
按刑事訴訟法第三百七十七條規定，上訴於第三審法院，非以判
決違背法令為理由，不得為之。是提起第三審上訴，應以原判決
違背法令為理由，係屬法定要件。如果上訴理由書狀並未依據卷
內訴訟資料，具體指摘原判決不適用何種法則或如何適用不當，
或所指摘原判決違法情事，顯與法律規定得為第三審上訴理由之
違法情形，不相適合時，均應認其上訴為違背法律上之程式，予
以駁回。本件上訴人甲○○上訴意旨略稱：(一)、原判決於事實欄
認定上訴人之犯罪時間，係自民國九十年十二月十五日起，但理
由欄則未說明其所憑之依據，已有判決不備理由之違誤，稽之告
訴人全新服裝廠有限公司提出之證據，即其向上訴人購買系爭仿
冒商品，而由上訴人出具之免用統一發票收據所載，時間係同年
月九日，顯示原判決亦有認定事實不憑證據之違法。(二)、商標法
於九十二年五月二十八日修正公布，自同年十一月二十八日施行
後，除條次明顯變動外，與本件有關之違反商標法罪構成要件之
一，原定為「意圖欺騙他人」，修正後則定為「未得商標權人或
團體商標權人同意……有致相關消費者混淆誤認之虞者」，因上
訴人早已使用「５５５」商標歷時達一、二十年，全台灣服裝業
均知之甚詳，上訴人並無欺騙他人之意圖，自以舊法規定有利於
上訴人，原判決竟適用新法規定論處上訴人罪刑，顯有適用法則
不當之違法。(三)、上訴人原有意以「全新服裝廠有限公司」名義
登記設立及營業，祇因營業地址非屬工業區，無法以「服裝廠」
名義登記，不得已而以「全新服裝行」名義，在台南縣完成登記
，時間係在八十四年九月二十日，在此之前，已獲案外人即「三
五SAN WU ５５５」、「三五及圖５５５ THIRD FIVE」、「三五
THREE FIVE ５５５」 商標專用權人萬寶被服行王萬寶授權使用
其商標，在此之後，則於八十八年七月十六日獲得移轉註冊成該
商標之專用權人。對照於告訴人，係遲於九十年五月二十一日，
始以「全新服裝廠有限公司」名義，在台北市設立登記，同年九
月十六日自永大針織股份有限公司移轉註冊取得「５５５」商標
專用權。顯見上訴人係善意使用註冊商標之主要部分「５５５」
，衣服外包裝上標示出品人為「全新服裝廠有限公司」，固與告
訴人登記名義相同，不過係因繼續沿用「全新服裝行」設立前之
包裝材料，絕非為圖欺騙他人，故意於產品或包裝上冒用他人之
商號名稱，況告訴人係因上訴人先於八十九年間，對於案外人張
文章、蘇樹木、謝巧純等人提出違反商標法之告訴，而懷恨在心
，乃故以與上訴人商號相同之名稱為公司登記，且取得商標專用
權後，再對上訴人提出本件告訴，原判決就此背景情況，既不採
酌，又未說明不採之理由，當有判決不備理由之違法。(四)、原判
決理由欄先依王萬寶對於告訴人繼受取得之本件「５５５」商標
提出之評定案件所為之評定書，完全否認上訴人有使用「５５５
」商標之情，且認上訴人得享有使用權之註冊商標與該「５５５
」商標相對照之下，從整體觀察，尚不致使普通人依通常注意，
而產生混淆誤認之虞，最後又謂上訴人自認已使用「５５５」商
標多年，前後論述不一，顯有判決理由矛盾之違法。(五)、上訴人
於產品及外包裝盒上，其實另有使用「全新服裝有限公司」之名
義，此部分是否亦構成偽造文書犯行，原審竟未予查明，且查扣
之商品究竟以該公司名義及「尚豪服裝有限公司」名義暨僅有「
５５５」商標而無公司名稱之衣服各有多少件，原審均未調出勘
明，率予認定悉用「全新服裝廠有限公司」及「尚豪服裝有限公
司」名義，復有應於審判期日調查之證據而未予調查之違法云云
。惟查：(一)、原判決係依憑告訴代理人陳來傑、李旦律師迭在偵
查及歷審中之指訴及查獲現場照片與扣押擅自使用「５５５」商
標之包裝盒、塑膠袋、產品暨指明上訴人使用結果，與告訴人註
冊之「５５５」商標圖樣構成近似之經濟部智慧財產局（九一）
智商０九四一字第九一００二六五五七號函、告訴人之商標註冊
證、商標專用權移轉契約書、商標註冊簿影本等證據資料，認定
上訴人有原判決事實欄所載犯行，因而撤銷第一審之科刑判決，
改判依連續違反商標法、違反公司法、行使偽造準私文書等之想
像競合犯關係，從一重論處上訴人連續行使偽造私文書，足以生
損害於他人罪刑，已於判決內詳述其得心證之理由。並對於上訴
人僅承認有使用「５５５」商標於其所製造之衣服，且以其未經
申准設立登記之「全新服裝廠有限公司」及「尚豪服裝有限公司
」名義字樣使用於上揭產品之包裝，而經營生產、銷售服裝業務
，但矢口否認有違反商標法犯行，所為伊所擁有之商標專用權圖
樣中，皆含有「５５５」數字，且均屬商標中明顯重要及視覺可
及部分，伊在內衣產品上使用該數字圖樣，自無不法，況伊業已
使用二十餘年，根本不需仿冒他人商標，絕無欺騙他人之意圖，
告訴人係因其客戶遭伊追訴違反商標法而懷恨報復云云之辯解，
無非係卸責之詞，如何不足採信，已據卷內證據資料逐一指駁、
說明。所為之事實認定與法律適用，俱有卷內各證據資料足憑，
自形式上觀察，並無違背法令情形存在。(二)、被告之上訴，以受
不利益之裁判，為求自己利益起見，請求救濟方得為之。若原判
決並無不利，自不得上訴。上訴人指稱原判決認定上訴人之犯罪
時間，遲於上揭免用統一發票收據上所載日期，又漏未對於其使
用「全新服裝有限公司」名義於商品外包裝，涉嫌同犯偽造文書
罪責部分予以審究，縱然屬實，因非不利益於上訴人，自無以此
資為其上訴之適法理由。(三)、扣押之物品中，究竟使用「全新服
裝廠有限公司」、「尚豪服裝有限公司」及僅有「５５５」商標
圖樣而無公司名稱者，分別有若干件？原審未予勘驗計算，固有
微疵，但尚不生影響於判決本旨，依刑事訴訟法第三百八十條規
定，仍不得資為適法之第三審上訴理由。(四)、依上說明，上訴意
旨就偽造文書罪部分，並未依據卷內訴訟資料為具體之指摘，僅
專憑己意，漫事泛指原判決有理由不備、理由矛盾、採證不憑證
據、適用法則不當及應於審判期日調查之證據未調查之違背法令
情形云云，自非適法之第三審上訴理由，應認此部分上訴為違背
法律上之程式，予以駁回。(五)、九十二年間修正之商標法較諸修
正前之規定嚴謹、客觀，原判決適用修正後之新法並無違誤，況
此部分與違反公司法部分，均屬刑事訴訟法第三百七十六條第一
款所列不得上訴第三審之罪。本件想像競合之偽造文書重罪部分
上訴既不合法，無從為實體之判決，則該二輕罪部分，自亦無從
適用審判不可分原則，併為實體上審判，亦應從程式上予以駁回
。
據上論結，應依刑事訴訟法第三百九十五條前段，判決如主文。
中　　華　　民　　國　九十四　年　　四　　月　 十四 　日
                      最高法院刑事第九庭
                          審判長法官  張　淳　淙
                                法官  張　春　福
                                法官  呂　丹　玉
                                法官  洪　昌　宏
                                法官  韓　金　秀
      本件正本證明與原本無異
                                      書  記  官
中　　華　　民　　國　九十四　年　　四　　月　二十一　日
                                                      Ｅ
